臺灣高等法院刑事判決
                                  109年度上訴字第1435號
    上  訴  人  
    即  被  告  陳銘煌



     選任辯護人  楊偉奇律師（法扶律師）
上列上訴人因違反槍砲彈藥刀械管制條例案件，不服臺灣桃園地
方法院108年度訴字第687號，中華民國109年1月14日第一審判決
（起訴案號：臺灣桃園地方檢察署108年度偵字第12424號），提
起上訴，本院判決如下：
    主  文
原判決撤銷。
陳銘煌犯非法持有可發射子彈具殺傷力之槍枝罪，累犯，處有期
徒刑壹年拾月，併科罰金新臺幣伍萬元，罰金如易服勞役，以新
臺幣壹仟元折算壹日。
扣案如附表所示之物沒收。
    事  實
一、陳銘煌明知可發射子彈具殺傷力之改造手槍及具有殺傷力之
    子彈，分別係槍砲彈藥刀械管制條例第4條第1項第1款、第2
    款所列管之槍砲及彈藥，非經中央主管機關許可，不得持有
    ；竟基於持有可發射子彈具殺傷力改造槍枝、具有殺傷力子
    彈之犯意，於107年12月間某日某時，在桃園市中壢區元智
    大學附近路旁，向真實姓名、年籍均不詳、綽號「芒果」之
    男子以新臺幣（下同）1萬5千元購得仿半自動手槍製造，換
    裝土造金屬槍管而成之改造手槍1把（含彈匣1個，槍枝管制
    編號0000000000號），及口徑8.9mm非制式子彈2顆（下合稱
    本案槍彈）而持有之。嗣於108年4月15日11時15分許，警方
    另案持搜索票至陳銘煌位於桃園市○○區○○路0段000巷00弄0○
    0號租屋處搜索時，陳銘煌於有偵查犯罪權限機關尚未知悉
    前，主動供出持有本案槍彈，並於同月22日上午11時25分許
    ，帶同員警至桃園市○○區○○○村000號旁土地公廟後方草叢中
    ，取出本案槍彈報繳供員警扣案，始查悉上情。
二、案經海洋委員會海巡署偵防分署桃園查緝隊（下稱桃園查緝
    隊）及桃園市政府警察局刑事警察大隊報告臺灣桃園地方檢
    察署（下稱桃園地檢署）檢察官偵查起訴。
    理  由
壹、程序部分：
    本院援引之下列證據資料（包含供述證據、文書證據等），
    並無證據證明係公務員違背法定程序所取得，且檢察官、被
    告及其辯護人於本院審理程序中，均同意有證據能力，並作
    為證據使用，又經本院審認結果，尚無顯有不可信之情況與
    不得作為證據之情形，本院審酌上開證據資料製作時之情況
    ，且無違法不當及證明力明顯過低之瑕疵，且均經本院於審
    理期日提示予檢察官、被告及辯護人等人辨識而為合法調查
    ，自均有證據能力。
貳、實體部分：
一、認定被告犯罪事實所憑之證據及理由：
  ㈠上揭事實，業據被告於警詢、偵查、原審及本院審理中均坦
    承不諱（見桃園地檢署108年度偵字第12424號卷，下稱偵卷
    ，第6、7頁、第46頁正背面、原審卷㈡第60頁、第90、91頁
    及本院卷第102至107頁）；此外，又有海巡署北部地區巡防
    局桃園機動查緝隊扣押筆錄、扣押物品目錄表各1份、桃園
    市政府警察局槍枝初步檢視照片5張在卷可稽（見偵卷第20
    至22頁、第25、26頁），暨扣案之本案槍彈足憑。又扣案之
    本案槍彈，經送內政部警政署刑事警察局鑑定，其結果為：
    送鑑手槍1枝（槍枝管制編號0000000000），認係改造手槍
    ，由仿半自動手槍製造之槍枝，換裝土造金屬槍管而成，擊
    發功能正常，可供擊發適用子彈使用，認具殺傷力；送鑑子
    彈2顆，認均係非制式手槍，由金屬彈殼組合直徑約8.9mm金
    屬彈頭而成，採樣1顆試射，可擊發，認具殺傷力等情，有
    該局108年5月20日刑鑑字第1080041205號鑑定書在卷可參（
    見偵卷第47頁）；另所餘未試射子彈1顆，嗣經原審再送鑑
    定，該局以108年9月4日刑鑑字第1080076825號函覆意旨略
    以：該局刑鑑字第1080041205號槍彈鑑定書鑑定結果二之未
    試射子彈1顆，經試射，可擊發，認具殺傷力等語（見原審
    卷㈡第25頁），上開鑑定結果均係鑑驗機關以其專業知識及
    精密儀器測試後所得之結論，自可憑信。
  ㈡綜上，足證被告之任意性自白與事實相符，堪以採信。本案
    事證明確，被告未經許可持有具有殺傷力改造手槍及非制式
    子彈之犯行洵堪認定，應依法論科。
二、論罪及刑罰減輕之事由：
  ㈠比較新舊法：
　　按行為後法律有變更者，適用行為時之法律。但行為後之法
    律有利於行為人者，適用最有利於行為人之法律，刑法第2
    條第1項定有明文。本件被告行為後，槍砲彈藥刀械管制條
    例第7條、第8條於109年6月10日修正公佈，於同年月12日施
    行。修正前第7條原規定：「（第1項）未經許可，製造、販
    賣或運輸火砲、肩射武器、機關鎗、衝鋒槍、卡柄槍、自動
    步槍、普通步槍、馬槍、手槍或各類砲彈、炸彈、爆裂物者
    ，處無期徒刑或七年以上有期徒刑，併科新臺幣三千萬元以
    下罰金。（第4項）未經許可，持有、寄藏或意圖販賣而陳
    列第一項所列槍砲、彈藥者，處五年以上有期徒刑，併科新
    臺幣一千萬元以下罰金。」；第8條原規定：「（第1項）未
    經許可，製造、販賣或運輸鋼筆槍、瓦斯槍、麻醉槍、獵槍
    、空氣槍或第四條第一項第一款所定其他可發射金屬或子彈
    具有殺傷力之各式槍砲者，處無期徒刑或五年以上有期徒刑
    ，併科新臺幣一千萬元以下罰金。（第4項）未經許可，持
    有、寄藏或意圖販賣而陳列第一項所列槍枝者，處三年以上
    十年以下有期徒刑，併科新臺幣七百萬元以下罰金。」修正
    後第7條則規定：「（第1項）未經許可，製造、販賣或運輸
    『制式或非制式』火砲、肩射武器、機關鎗、衝鋒槍、卡柄槍
    、自動步槍、普通步槍、馬槍、手槍或各類砲彈、炸彈、爆
    裂物者，處無期徒刑或七年以上有期徒刑，併科新臺幣三千
    萬元以下罰金。（第4項）未經許可，持有、寄藏或意圖販
    賣而陳列第一項所列槍砲、彈藥者，處五年以上有期徒刑，
    併科新臺幣一千萬元以下罰金。」；第8條則規定：「（第1
    項）未經許可，製造、販賣或運輸『制式或非制式』鋼筆槍、
    瓦斯槍、麻醉槍、獵槍、空氣槍或第四條第一項第一款所定
    其他可發射金屬或子彈具有殺傷力之各式槍砲者，處無期徒
    刑或五年以上有期徒刑，併科新臺幣一千萬元以下罰金。（
    第4項）未經許可，持有、寄藏或意圖販賣而陳列第一項所
    列槍砲者，處三年以上十年以下有期徒刑，併科新臺幣七百
    萬元以下罰金。」依本次修法草案總說明意旨可知，其主要
    立法目的在於有效遏止持「非制式槍砲」進行犯罪情形，認
    「非制式槍砲」與「制式槍砲」之罪責有一致之必要，故於
    第4條、第7條至第9條增加「制式或非制式」之構成要件，
    亦即不分制式或非制式，凡屬第7條所列各類槍枝型式之槍
    枝，有殺傷力者，概依第7條規定處罰。是「未經許可持有
    可發射子彈具殺傷力之改造（非制式）手槍」犯行，經比較
    新舊法後，修正後應改依第7條第4項規定處罰，其刑罰較修
    正前規定（即原第8條第4項）為重，並無較有利於被告之情
    形，依刑法第2條第1項前段之規定，應適用被告行為時即修
    正前槍砲彈藥刀械管制條例第8條第4項之規定（原判決未及
    比較說明，本院逕予補充之）。
  ㈡是核被告所為，係犯修正前槍砲彈藥刀械管制條例第8條第4
    項之法持有可發射子彈具殺傷力之槍枝罪及（現行）同條例
    第12條第4項之非法持有子彈罪。被告未經許可持有之上開
    扣案之子彈共2顆，均係相同種類之客體，僅為單純一罪；
    另被告以一行為同時非法持有上開扣案之改造手槍及子彈，
    則係持有不相同種類之客體，為想像競合犯，應依刑法第55
    條前段規定從一重論以非法持有手槍罪。
  ㈢有關累犯不論情節一律應加重其刑之規定，司法院於108年2
    月22日以775號解釋文，認為：刑法第47條第1項規定：「受
    徒刑之執行完畢，或一部之執行而赦免後，5年以內故意再
    犯有期徒刑以上之罪者，為累犯，加重本刑至二分之一。」
    有關累犯加重本刑部分，不生違反憲法一行為不二罰原則之
    問題。惟其不分情節，基於累犯者有其特別惡性及對刑罰反
    應力薄弱等立法理由，一律須加重最低本刑，於不符合刑法
    第59條所定要件之情形下，致生行為人所受之刑罰超過其所
    應負擔罪責之個案，其人身自由因此遭受過苛之侵害部分，
    對人民受憲法第8條保障之人身自由所為限制，不符憲法罪
    刑相當原則，牴觸憲法第23條比例原則。於此範圍內，有關
    機關應自本解釋公布之日起2年內，依本解釋意旨修正之。
    於修正前，為避免發生上述罪刑不相當之情形，法院就該個
    案應依本解釋意旨，裁量是否加重最低本刑。而就法院裁量
    是否加重最低本刑部分，解釋理由書則認為：刑罰須以罪責
    為基礎，並受罪責原則之拘束，無罪責即無刑罰，刑罰須與
    罪責相對應。亦即國家所施加之刑罰須與行為人之罪責相當
    ，刑罰不得超過罪責。基於憲法罪刑相當原則，立法機關衡
    量其所欲維護法益之重要性、防止侵害之可能性及事後矯正
    行為人之必要性，綜合斟酌各項情狀，以法律規定法官所得
    科處之刑罰種類及其上下限，應與該犯罪行為所生之危害、
    行為人責任之輕重相符，始與憲法罪刑相當原則及憲法第23
    條比例原則無違。系爭規定一不分情節，基於累犯者有其特
    別惡性及對刑罰反應力薄弱等立法理由，一律加重最低本刑
    ，於不符合刑法第59條所定要件之情形下，致生行為人所受
    之刑罰超過其所應負擔罪責之個案，其人身自由因此遭受過
    苛之侵害部分，對人民受憲法第8條保障之人身自由所為限
    制，不符憲法罪刑相當原則，牴觸憲法第23條比例原則。於
    此範圍內，有關機關應自本解釋公布之日起2年內，依本解
    釋意旨修正之。於修正前，為避免發生上述罪刑不相當之情
    形，法院就該個案應依本解釋意旨，裁量是否加重最低本刑
    。查，被告前因槍砲彈藥刀械管制條例案件，經臺灣桃園地
    方法院以98年度訴字第1199號判決處有期徒刑1年8月確定，
    嗣與被告所犯其他經法院判決論罪科刑確定之違反毒品危害
    防制條例案件，由臺灣桃園地方法院以99年度聲字第1191號
    裁定應執行有期徒刑4年8月，被告入監執行後於103年3月31
    日假釋出監，於同年12月8日縮刑期滿而假釋未經撤銷，視
    為執行完畢，此有本院被告前案紀錄表1份在卷可按。被告
    於受有期徒刑之執行完畢後，5年以內故意再犯本案有期徒
    刑以上之本罪，已符合刑法第47條第1項之累犯要件，經審
    酌前案犯罪類型及執行方式、前案執行完畢日距本案犯罪時
    間、前案與本案罪質及所侵害法益均相同等一切情狀後，認
    如加重其法定最低度刑，尚不至於使行為人所受之刑罰超過
    其所應負擔罪責，與罪刑相當原則相符，依司法院釋字第77
    5號解釋意旨，當依刑法第47條第1項之規定，加重其刑。
  ㈣按刑法第62條規定：「對於未發覺之罪自首而受裁判者，減
    輕其刑，但有特別規定者，依其規定」；又槍砲彈藥刀械管
    制條例第18條第1項前段規定：「犯本條例之罪自首，並報
    繳其持有之全部槍砲、彈藥、刀械者，減輕或免除其刑」，
    是槍砲彈藥刀械管制條例既為刑法之特別法，該條例第18條
    第1項前段規定，即為刑法第62條但書所示之特別規定，自
    應優先適用（最高法院91年度台上字第615號、92年度台上
    字第422號判決意旨參照）。經查：本件係被告於有偵查犯
    罪權限之公務人員發覺之前，主動供出持有之本案槍彈，並
    帶同員警前往取出後交付員警扣得，此有桃園查緝隊108年7
    月30日偵桃園字第1081700952號函及桃園市政府警察局刑事
    警察大隊108年8月7日桃警刑大六字第1080015101號函各1紙
    在卷可按（見原審卷㈠第59頁及第61頁），足見本案被告確
    係於員警尚未知悉前，主動向員警告知其持有本案槍彈之犯
    行，自願接受裁判，並報繳其持有之本案槍彈，揆諸上開規
    定及說明意旨，自應依槍砲彈藥刀械管制條例第18條第1項
    規定減輕其刑，並與上開累犯加重其刑部分，依法先加後減
    之。
  ㈤被告非法持有本案槍彈危害社會治安及他人之安全，其犯罪
    情狀並非顯可憫恕，且其上開未經許可持有可發射子彈具有
    殺傷力之改造手槍之犯行，已依槍砲彈藥刀械管制條例第18
    條第1項減輕其刑，已無情輕法重之情，自無刑法第59條規
    定之適用，併予敘明。
三、撤銷改判之理由、科刑及沒收：
  ㈠原判決對被告上開犯行，予以論罪科刑，固非無見；惟按量
    刑之輕重，固屬事實審法院得依職權自由裁量之事項，惟法
    院就自由裁量權之行使，除不得逾越法律所規定範圍之外部
    性界限外，尚應受比例原則、公平正義原則之規範，謹守法
    律秩序之理念，體察法律之規範目的，使其結果實質正當，
    合於裁量之內部性界限，俾與立法本旨相契合。如前述，被
    告本件犯行符合刑法第47條第1項累犯加重之規定，亦符合
    槍砲彈藥刀械管制條第18條第1項減刑之規定，且依刑法第6
    6條後段規定，得減輕其刑至3分之2。次查槍砲彈藥刀械管
    制條第18條第1項之立法目的，乃為增加自新誘因，鼓勵民
    眾勇於自新報繳，以維護社會秩序，保障人民生命財產安全
    ，故符合該條規定者，不僅是必減刑事由，尚可免除其刑。
    查原審論處被告有期徒刑2年6月，固未逾外部性界限，然高
    於被告得量處之最低刑度甚多，其量刑稍嫌偏重、失衡，尚
    有未洽。被告上訴指摘原審量刑過重，尚非無據，其上訴自
    有理由，應由本院將原判決撤銷改判。
  ㈡爰以行為人之責任為基礎，審酌被告非法持有槍彈，對社會
    治安及他人之安全，均已構成潛在之威脅，殊值非難；惟念
    被告犯罪後自首、報繳本案槍彈及坦承犯行之態度，且其於
    持有本案槍彈期間未將該等槍彈供非法使用，尚未造成實際
    之人命傷亡及財物毀損，兼衡被告犯罪動機、目的、手段、
    持有槍枝、子彈之數量及種類，併考量其自陳107年及108年
    間從事高速公路防撞小組之工作，已婚等家庭經濟、生活狀
    況等一切情狀，爰量處有期徒刑1年10月，併科罰金新臺幣5
    萬元，並就併科罰金部分諭知易服勞役之折算標準，以資懲
    儆。
  ㈢沒收：
    扣案之本案槍彈，其中如附表所示槍枝係槍砲彈藥刀械管制
    條例第4條第1項第1款所列物品，乃未經許可不得持有之違
    禁物，不問屬於被告與否，自應依刑法第38條第1項規定宣
    告沒收，爰宣告沒收之。至扣案之子彈2顆業因送鑑定而已
    試射擊發，已敘述如前，該等子彈既因擊畢後已無殺傷力，
    其所留彈頭、彈殼即非違禁物，自無庸併予宣告沒收，附此
    敘明。
據上論斷，應依刑事訴訟法第369條第1項前段、第364條、第299
條第1項前段，槍砲彈藥刀械管制條例第8條第4項、第12條第4項
、第18條第1項，刑法第2條第1項前段、第11條、第55條、第47
條第1項、第42條第3項前段、第38條第1項，判決如主文。
本案經檢察官蕭百麟提起公訴，檢察官董怡臻到庭執行職務。
中　　華　　民　　國　　109 　年　　6 　　月　　24　　日
                  刑事第二十三庭審判長法　官　李釱任
                                      法　官　崔玲琦
                                      法　官　梁耀鑌　
以上正本證明與原本無異。
如不服本判決，應於收受送達後20日內向本院提出上訴書狀，其
未敘述上訴之理由者並得於提起上訴後20日內向本院補提理由書
（均須按他造當事人之人數附繕本）「切勿逕送上級法院」。
                                      書記官　宗志強
中　　華　　民　　國　　109 　年　　6 　　月　　24　　日
附錄本案論罪科刑法條全文
槍砲彈藥刀械管制條例第8 條
未經許可，製造、販賣或運輸鋼筆槍、瓦斯槍、麻醉槍、獵槍、
空氣槍或第4 條第1 項第1 款所定其他可發射金屬或子彈具有殺
傷力之各式槍砲者，處無期徒刑或5 年以上有期徒刑，併科新臺
幣1 千萬元以下罰金。
未經許可，轉讓、出租或出借前項所列槍枝者，處5 年以上有期
徒刑，併科新臺幣1 千萬元以下罰金。
意圖供自己或他人犯罪之用，而犯前二項之罪者，處無期徒刑或
7 年以上有期徒刑，併科新臺幣1 千萬元以下罰金。
未經許可，持有、寄藏或意圖販賣而陳列第1 項所列槍枝者，處
3 年以上10年以下有期徒刑，併科新臺幣7 百萬元以下罰金。
第1 項至第3 項之未遂犯罰之。
犯第1 項、第2 項或第4 項有關空氣槍之罪，其情節輕微者，得
減輕其刑。
槍砲彈藥刀械管制條例第12條第4項
未經許可，持有、寄藏或意圖販賣而陳列子彈者，處五年以下有
期徒刑，併科新台幣三百萬元以下罰金。
附表：
宣告應沒收之物及數量 仿半自動手槍製造，換裝土造金屬槍管而成之改造手槍（槍枝管制編號為0000000000號）壹把（含彈匣壹個）。